臺灣雲林地方法院民事簡易判決
109年度虎簡字第255號
原      告  黃毓軒  
訴訟代理人  黃盟富  
被      告  黃薇臻  

訴訟代理人  黃子庭  
上列當事人間請求分割共有物事件，本院於中華民國110年9月1
日言詞辯論終結，判決如下：
    主  文
兩造共有坐落雲林縣○○鎮○○段00地號、面積39.94平方公尺之土
地，應予變價分割，所得價金由兩造按應有部分各二分之一之比
例分配。
訴訟費用由被告負擔二分之一，餘由原告負擔。
    事實及理由
一、原告起訴主張：坐落雲林縣○○鎮○○段00地號、面積39.94平
    方公尺之土地（下稱系爭土地）為兩造共有，應有部分各2
    分之1，兩造並無不分割之約定，亦無不能分割之情形，未
    能達成分割協議，系爭土地予以變賣，所得價金由兩造依應
    有部分分配之分割方法為適當，為此依民法第823條、第824
    條第1、2項規定提起本件訴訟，請求分割共有物等語。並聲
    明：如主文第1項所示。
二、被告則以：系爭土地及其上建物為祖傳遺產，面積雖不大，
    但對後代子孫有紀念價值，意義深遠，希望能夠保留被告持
    分，不同意予以變賣；被告希望能跟原告達成買賣土地的協
    議，但原告一直不願開價等語資為抗辯，並聲明：請求駁回
    原告之訴。
三、本院之判斷：
  ㈠各共有人，除法令另有規定外，得隨時請求分割共有物。但
    因物之使用目的不能分割或契約訂有不分割之期限者，不在
    此限；分割之方法不能協議決定，或於協議決定後因消滅時
    效完成經共有人拒絕履行者，法院得因任何共有人之請求，
    命為下列之分配： 1、以原物分配於各共有人；但各共有人
    均受原物之分配顯有困難者，得將原物分配於部分共有人。
     2、原物分配顯有困難時，得變賣共有物，以價金分配於各
    共有人；或以原物之一部分分配於各共有人，他部分變賣，
    以價金分配於各共有人，民法第823條第1項、第824條第2項
    分別定有明文。再者，共有物之分割方法，應斟酌當事人之
    聲明、共有物之性質、經濟效用及全體共有人之利益等因素
    決之，惟如分配原物有困難時，則應予變賣，以價金分配於
    各共有人（最高法院57年度台上字第2117號、51年度台上字
    第271號判決意旨參照）。
  ㈡原告主張之前揭事實，業據提出系爭土地謄本、地籍圖謄本
    、現場照片（見本院卷第13至15頁）為憑，兩造無法協議決
    定分割方法，其訴請裁判分割系爭土地，自無不合。
  ㈢就本件分割方法，本院審酌系爭土地面積僅39.94平方公尺，
    若依兩造應有部分比例為原物分割，各自所得土地面積甚小
    ，日後難以妥善利用；目前系爭土地上雖有未為保存登記之
    二層水泥磚造房屋坐落，但無懸掛門牌、無電表、一樓堆置
    雜物，應可判斷已無人居住等情，經本院勘驗無訛，有本院
    勘驗筆錄、現場照片可查（見本院卷第57至59頁），另經本
    院以被告提供之該建物門牌號碼雲林縣○○鎮○○街00○0號查詢
    該處用電戶資料，亦可知該址用電戶名為被告之祖母即訴外
    人黃楊采藻，於民國64年4月新設電表，於94年6月廢止用電
    ，有台灣電力股份有限公司雲林區營業處110年5月24日雲林
    字第1101654555號函文附卷可稽（見本院卷第149頁），顯
    見該建物至少自64年開始使用，至今已甚為老舊，殘值不高
    ，且自94年間起應已無人長久居住使用，現狀未由系爭土地
    共有人占有使用，難認於決定分割方案時，有考量上開建物
    基地坐落位置之必要性；又原告已表示只接受變價分割方法
    之意見，被告雖表示有以價金取得原告系爭土地應有部分之
    意願，惟先前兩造曾私下商談由原告出售其應有部分與被告
    ，然未達成協議，本件若將系爭土地全部分配予兩造中一人
    ，將產生補償金問題，本易生補償糾紛，另衡以系爭土地面
    積不大，如送請鑑價，所費過鉅，亦難認符合比例原則，原
    告復已明確表示不願意送請鑑價之意見，若強要其平均分攤
    高額鑑價費用，亦有不妥。而依原告所提變價分割方案，有
    意買回土地之共有人，仍可行使其等優先承買之法律上權利
    ，藉此繼續保有系爭土地之所有權。是系爭土地以變價分割
    方式，應較能兼顧全體共有人之利益，併期周全土地完整使
    用之整體社會經濟效益。從而，本院認系爭土地分割方法以
    變價分割，所得價金照兩造應有部分各2分之1之比例分配，
    對兩造並無任何不利益，應屬允當之分割方案。
四、從而，原告本於共有人之資格，起訴請求分割系爭土地，為
    有理由，應予准許，爰判決如主文第1項所示。
五、本判決性質上不適宜為假執行，自無依民事訴訟法第389條
    第1項第3款規定職權宣告假執行之必要，併此敘明。
六、因共有物分割、經界或其他性質上類似之事件涉訟，由敗訴
    當事人負擔訴訟費用顯失公平者，法院得酌量情形，命勝訴
    之當事人負擔其一部，民事訴訟法第80條之1定有明文。原
    告對被告提起本件訴訟雖有理由，惟原告行使共有物分割請
    求權，其與被告均因此互蒙其利，故關於訴訟費用之負擔，
    應由兩造依其等應有部分各2分之1之比例負擔，方屬事理之
    平，爰判決如主文第2項所示。
中　　華　　民　　國　　110 　年　　9 　　月　　15　　日
                  虎尾簡易庭  法  官  黃麗文
以上正本證明與原本無異。
如不服本判決，須於判決送達後20日內向本庭（臺灣雲林地方法
院虎尾簡易庭）提出上訴狀。（須按他造當事人之人數附繕本）
。
中　　華　　民　　國　　110 　年　　9 　　月　　15　　日
                              書記官 曾鈺仁